---
title: "Protecto 3 - Geoestadistica"
author: "Miguel Coto y Esteban Vargas"
output:
  html_document:
    df_print: paged
---

Bibliotecas
```{r warning=FALSE}
require(lattice)
library(sp)
require(gstat)
library(sf)
library(ggmap)

```


Leyendo datos
```{r warning=FALSE}
#setwd("C:/Users/Esteban Vargas P/Desktop/Esteban/UCR/Estadística/Posgrado/5-ESTADISTICA ESPACIAL/PROYECTO 2 GEOESTADISTICA")
setwd("~/OneDrive/Documentos/Maestria Estad/Espacial/proyecto3")

appa <- readxl::read_excel("appa.xlsx", col_types = c("numeric", "numeric", "numeric"))
#head(appa)

appa$x <- appa$x*1000
appa$y <- appa$y*1000

#appa_m <- appa
#coordinates(appa_m) <- c("x", "y")

appa <- SpatialPointsDataFrame(appa[,1:2], appa[,3], proj4string=CRS("+proj=utm +zone=17 +datum=WGS84"))
#appa <- spTransform(sputm, CRS("+proj=longlat +datum=WGS84"))

summary(appa)

```

## Analisis exploratorio

###Distribucion de la variable gas
```{r}
hist(appa$pot, breaks = 20, xlab="Campo de gas de West Virginia", main="Histograma de gas por mil pies cúbicos por día")
appa$pot1 <- log(appa$pot)
hist(appa$pot1, breaks = 20, xlab="Campo de gas de West Virginia", main="Histograma de log gas por mil pies cúbicos por día")
```

### Distribución espacial del gas
```{r}

scale = list("SpatialPolygonsRescale", layout.scale.bar(), 
    offset = c(535000,4342000), scale = 10000, fill=c("transparent","black"))
text1 = list("sp.text", c(535000,4344000), "0")
text2 = list("sp.text", c(545000,4344000), "10000 m")
arrow = list("SpatialPolygonsRescale", layout.north.arrow(), 
    offset = c(540000,4345000), scale = 5000)

spplot(appa, "pot", do.log=T,
    key.space=list(x=0.15,y=0.93,corner=c(0,1)),
    sp.layout=list(scale,text1,text2,arrow),
    main = "Campo de gas de West Virginia\n(mil pies cúbicos por día)", 
    sub = "Geostatistics and Petroleum Geology by M.E. Hohn", 
    col = "transparent")

```

```{r}

scale = list("SpatialPolygonsRescale", layout.scale.bar(), 
    offset = c(535000,4342000), scale = 10000, fill=c("transparent","black"))
text1 = list("sp.text", c(535000,4344000), "0")
text2 = list("sp.text", c(545000,4344000), "10000 m")
arrow = list("SpatialPolygonsRescale", layout.north.arrow(), 
    offset = c(540000,4345000), scale = 5000)

spplot(appa, "pot", do.log = TRUE,
    key.space=list(x=0.15,y=0.93,corner=c(0,1)),
    sp.layout=list(scale,text1,text2,arrow),
    scales=list(draw = TRUE), cuts = 3,
    legendEntries = c("bajo", "intermedio", "alto"),
    main = "Campo de gas de West Virginia\n(mil pies cúbicos por día)", 
    sub = "Geostatistics and Petroleum Geology by M.E. Hohn", 
    col = "transparent")

```


```{r warning=FALSE}

merc = CRS("+init=epsg:3857")
WGS84 = CRS("+init=epsg:4326")
appa.ll = spTransform(appa, WGS84)
bgMap = get_map(as.vector(bbox(appa.ll)), source = "google", zoom = 13) # useless without zoom level


par(mar = rep(0,4))
plot(spTransform(appa, merc), bgMap = bgMap, pch = 16, cex = .5,
      main = "Campo de gas de West Virginia", 
    sub = "Geostatistics and Petroleum Geology by M.E. Hohn"
    )
```

```{r warning=FALSE}
spplot(spTransform(appa, merc), c("pot"), colorkey = TRUE,
    sp.layout = list(panel.ggmap, bgMap, first = TRUE))

```

### Regresion lineal

```{r}

zn.lm <- lm(pot1~1, appa)
appa$fitted.s <- predict(zn.lm, appa) - mean(predict(zn.lm, appa))
appa$residuals <- residuals(zn.lm)
print(spplot(appa, c("fitted.s", "residuals"), col.regions =
              , cuts = 8, colorkey=TRUE), split = c(1,1,1,1))

```

### gráficos de dispersión de los pares de observaciones
```{r}
hscat(log(pot)~1,data=appa,breaks=(0:9)*1500, pch=1, cex=.3, col = 'gray')

```

### Variograma en nube y puntos

```{r}
cld <- variogram(log(pot) ~ 1, appa, cloud = TRUE)
svgm <- variogram(log(pot) ~ 1, appa)

## ~1 quiere decir media constante
d <- data.frame(gamma = c(cld$gamma, svgm$gamma),
  dist = c(cld$dist, svgm$dist),
  id = c(rep("cloud", nrow(cld)), rep("sample variogram", nrow(svgm)))
)

xyplot(gamma ~ dist | id, d,
    scales = list(y = list(relation = "free", 
    #ylim = list(NULL, c(-.005,0.7)))),
    limits = list(NULL, c(-.005,0.9)))),
    layout = c(1, 2), as.table = TRUE,
    panel = function(x,y, ...) {
        if (panel.number() == 2)
            ltext(x+10, y, svgm$np, adj = c(0,0.5)) #$
        panel.xyplot(x,y,...)
    },
    xlim = c(0, 15000),
    cex = .5, pch = 3
)
```

### prueba para constatar que la señal no es “ruido”

```{r}
v <- variogram(log(pot) ~ 1, appa)
print(xyplot(gamma ~ dist, v, pch = 3, type = 'b', lwd = 2, col = 'darkblue',
    panel = function(x, y, ...) {
        for (i in 1:100) {
            appa$random = sample(appa$pot)
            v = variogram(log(random) ~ 1, appa)
            llines(v$dist, v$gamma, col = 'grey')
        }
        panel.xyplot(x, y, ...)
    },
    ylim = c(0, 0.9), xlab = 'distance', ylab = 'semivariance'
))
```

Dado que la muestra es pequenna no se pueden sacar muchas conclusiones.

## Decisiones para el ajuste de un semivariograma:

```{r}
plot(variogram(log(pot) ~ 1, appa))

```

```{r}

plot(variogram(pot1~1, appa, alpha = c(0, 45, 90, 135)))
plot(variogram(pot1~1, appa, alpha = c(0, 180, 90, 270)))
```

```{r}
plot(variogram(log(pot) ~ 1, appa, cutoff = 15000, width = 1500))

```

## Modelaje de los semivariogramas

Escoja un modelo adecuado con o sin Nugget.
Elija valores iniciales para cada parámetro.
Ajuste el modelo utilizando un estadístico de ajuste.

### Ajustando valors para el metodo esferico
```{r}
v <- variogram(log(pot) ~ 1, appa)
v.fit <- fit.variogram(v, vgm( "Sph"))
ccol = 'darkblue' #grey(.5)
plot(v, v.fit, pch = 3, panel = function(x,y,subscripts,...) {
        larrows(0,v.fit$psill[1], v.fit$range[2], v.fit$psill[1], 
            col=ccol, ends = 'both', length=.1, angle=15)
        larrows(v.fit$range[2],0, v.fit$range[2], v.fit$psill[1], 
            col=ccol, ends = 'both', length=.1, angle=15)
        larrows(v.fit$range[2],v.fit$psill[1], v.fit$range[2], 
            sum(v.fit$psill), 
            col=ccol, ends = 'both', length=.1, angle=15)
        ltext(v.fit$rang[2]/2, 1.2*v.fit$psill[1], "range", col=ccol,
            adj = c(.5, 0), cex=.9)
        ltext(1.02 * v.fit$rang[2], 0.5 *v.fit$psill[1], "nugget", col=ccol,
            adj = c(0, 0.5), cex=.9)
        ltext(1.02 * v.fit$rang[2], v.fit$psill[1] + 0.5 * v.fit$psill[2], 
            "partial sill", col=ccol, adj = c(0, 0.5), cex=.9)
        vgm.panel.xyplot(x,y,subscripts,...)
    }
)
```


### Ajustando valors para el metodo Matern
```{r}
v <- variogram(log(pot) ~ 1, appa)
v.fit <- fit.variogram(v, vgm( "Mat"))
ccol = 'darkblue' #grey(.5)
plot(v, v.fit, pch = 3, panel = function(x,y,subscripts,...) {
        larrows(0,v.fit$psill[1], v.fit$range[2], v.fit$psill[1], 
            col=ccol, ends = 'both', length=.1, angle=15)
        larrows(v.fit$range[2],0, v.fit$range[2], v.fit$psill[1], 
            col=ccol, ends = 'both', length=.1, angle=15)
        larrows(v.fit$range[2],v.fit$psill[1], v.fit$range[2], 
            sum(v.fit$psill), 
            col=ccol, ends = 'both', length=.1, angle=15)
        ltext(v.fit$rang[2]/2, 1.2*v.fit$psill[1], "range", col=ccol,
            adj = c(.5, 0), cex=.9)
        ltext(1.02 * v.fit$rang[2], 0.5 *v.fit$psill[1], "nugget", col=ccol,
            adj = c(0, 0.5), cex=.9)
        ltext(1.02 * v.fit$rang[2], v.fit$psill[1] + 0.5 * v.fit$psill[2], 
            "partial sill", col=ccol, adj = c(0, 0.5), cex=.9)
        vgm.panel.xyplot(x,y,subscripts,...)
    }
)
```


### Ajustando valors para el metodo exponencial
```{r}
v <- variogram(log(pot) ~ 1, appa)
v.fit <- fit.variogram(v, vgm( "Exp"))
ccol = 'darkblue' #grey(.5)
plot(v, v.fit, pch = 3, panel = function(x,y,subscripts,...) {
        larrows(0,v.fit$psill[1], v.fit$range[2], v.fit$psill[1], 
            col=ccol, ends = 'both', length=.1, angle=15)
        larrows(v.fit$range[2],0, v.fit$range[2], v.fit$psill[1], 
            col=ccol, ends = 'both', length=.1, angle=15)
        larrows(v.fit$range[2],v.fit$psill[1], v.fit$range[2], 
            sum(v.fit$psill), 
            col=ccol, ends = 'both', length=.1, angle=15)
        ltext(v.fit$rang[2]/2, 1.2*v.fit$psill[1], "range", col=ccol,
            adj = c(.5, 0), cex=.9)
        ltext(1.02 * v.fit$rang[2], 0.5 *v.fit$psill[1], "nugget", col=ccol,
            adj = c(0, 0.5), cex=.9)
        ltext(1.02 * v.fit$rang[2], v.fit$psill[1] + 0.5 * v.fit$psill[2], 
            "partial sill", col=ccol, adj = c(0, 0.5), cex=.9)
        vgm.panel.xyplot(x,y,subscripts,...)
    }
)
```

El mejor ajuste es el esferico. 

### Ajustando anisotropia

```{r}
v.dir <- variogram(log(pot)~1,appa,alpha=(0:3)*45)
v.anis <- vgm(.4, "Sph", 4700, .22, anis=c(45,.3))
print(plot(v.dir, v.anis, pch=3))

```


```{r}
plot(variogram(log(pot)~1,appa, map=TRUE, cutoff=10000, width=1000))

```

### Variograma final

```{r}
vgm1 = variogram(log(pot)~1, appa)
# plot variogram cloud
plot(variogram(log(pot)~1, appa, cloud=TRUE))
plot(vgm1,plot.numbers=T)     



vgm1.fit = fit.variogram(vgm1, model = vgm(.4, "Sph", 4700, .22))
vgm1.fit
plot(vgm1, vgm1.fit,plot.numbers=T)

```

```{r}
vmf<-fit.variogram(vgm1,vgm1.fit)
print(plot(vgm1,pl=T,model=vmf))
vmf

```

## Predicción o Kriging Univariado

```{r}
#sph model
# vm<-vgm(model="Sph", range=5.1, nugget=0.2)
# print(plot(vgm1,pl=T,model=vm))
# vmf<-fit.variogram(vgm1,vm)
# print(plot(vgm1,pl=T,model=vmf))
# vmf
x1<-min(appa$x)
x2<-max(appa$x)
y1<-min(appa$y)
y2<-max(appa$y)
r=1
mat<-matrix(0,nrow=(length(seq(x1,x2,by=100)))*(length(seq(y1,y2,by=100))),ncol=2)
for (i in seq(x1,x2,by=100)){
    for (j in seq(y1,y2,by=100)){
        mat[r,1]<-i
        mat[r,2]<-j
        r=r+1
    }
}

#save(mat, file="appagrid.Rdata")
#load("appagrid.Rdata")

data.grid <- mat
rm(mat)
#write.csv(mat,file="appagrid.csv")
#data.grid<-read.csv("appagrid.csv")

colnames(data.grid)<-c("x","y")
data.grid <- as.data.frame(data.grid)
coordinates(data.grid) <- c("x", "y")

#appa <- SpatialPointsDataFrame(appa[,1:2], appa[,3], proj4string=CRS("+proj=utm +zone=17 +datum=WGS84"))

data.grid <- SpatialPixels(data.grid, proj4string=CRS("+proj=utm +zone=17 +datum=WGS84"))
#data.grid <- spTransform(data.grid, CRS("+proj=utm +zone=17 +datum=WGS84"))

```

```{r}
#gridded(data.grid)<-T

k<-krige(log(pot)~1,locations=appa,newdata=data.grid,model=vmf)

save(k,file="Final_sph.Rdata")

#display maps of concentrations
spplot(k,"var1.pred",asp=1,col.regions=bpy.colors(64),xlim=c(x1,x2),ylim=c(y1,y2),main="Ordinary Kriging Prediction by Sph Model,\nlog-West Virginia Gas Field")

summary(k$var1.pred)

spplot(k,"var1.var",asp=1,col.regions=bpy.colors(64),xlim=c(x1,x2),ylim=c(y1,y2),main="Ordinary Kriging Prediction Variance by Sph Model,\nlog-West Virginia Gas Field")

```








### Eliminando valores extremos

```{r}
appa2 <- appa[-c(3,14),]

scale = list("SpatialPolygonsRescale", layout.scale.bar(), 
    offset = c(535000,4342000), scale = 10000, fill=c("transparent","black"))
text1 = list("sp.text", c(535000,4344000), "0")
text2 = list("sp.text", c(545000,4344000), "10000 m")
arrow = list("SpatialPolygonsRescale", layout.north.arrow(), 
    offset = c(540000,4345000), scale = 5000)

spplot(appa2, "pot", do.log=T,
    key.space=list(x=0.15,y=0.93,corner=c(0,1)),
    sp.layout=list(scale,text1,text2,arrow),
    main = "Campo de gas de West Virginia\n(mil pies cúbicos por día)", 
    sub = "Geostatistics and Petroleum Geology by M.E. Hohn", 
    col = "transparent")

```